臺灣臺東地方法院交通事件裁定　　　　　96年度交聲字第28號
原處分機關　交通部公路總局高雄區監理所臺東監理站
代　表　人　甲○○
異　議　人
即受處分人　郭蓮珠
上列異議人即受處分人因違反道路交通管理處罰條例案件，對於
交通部公路總局高雄區監理所臺東監理站中華民國96年3月27日
東監違裁字第裁81—P00000000號所為之裁決處分 (原舉發案號
：花警交字第P00000000號)，聲明異議，本院裁定如下：
    主  文
原處分撤銷。
郭蓮珠不罰。
    理  由
一、原處分意旨略以：異議人即受處分人 (以下稱受處分人)郭
    蓮珠所有牌照號碼PST-198號重型機車，於民國96年1月1日
    中午12時31分許，在臺9線250公里處 (光復段)，因使用已
    辦理牌照報廢登記之機車行駛公路之違規，經花蓮縣警察局
    交通警察隊第2分隊以違反道路交通管理處罰條例第12條第1
    項第9款之行為攔停當場舉發。案移原處分機關，受處分人
    到場聽候裁決，經原處分機關認受處分人確有前述違規行為
    ，於96年3月27日依道路交通管理處罰條例第12條第1項第9
    款、同條第2項裁處受處分人罰鍰新臺幣 (下同)10,800 元
    ，車輛沒入等語。
二、異議意旨略以：牌照號碼PST-198號重型機車業經受處分人
    於94年5月9日轉賣他人，當時因買方未攜帶身分證等證件而
    未辦理過戶手續。數日後買方告知上開車輛因發生車禍已經
    損壞，要求受處分人作報廢處理，受處分人乃於94年5月25
    日向高雄區監理所臺東監理站辦理報廢，以為已經完成所有
    程序，不知買方此後仍繼續騎乘報廢車輛於道路上行駛，且
    因事隔多年，已不知買方去向，為此具狀聲明異議，請求撤
    銷原處分云云。
三、按報廢登記之汽車仍行駛者，處汽車所有人3,600元以上10,
    800元以下罰鍰，車輛並沒入之，道路交通管理處罰條例第
    12條第1項第9款、第2項定有明文。然所謂「汽車所有人」
    之定義，該條例並未明白予以界定，而監理機關為車輛管理
    所為汽車牌照包括號牌、行車執照等車籍資料之登記，其上
    車主名稱登記固可據以作為該車所有人之判斷依據，然該等
    登記，僅係行車之許可憑證，與所有權誰屬並無必然關聯，
    尤以車輛經報廢登記後，該車原有之車籍資料即無從加以變
    動，原車輛所有人如欲將該報廢車輛之所有權移轉他人，或
    因其他法律關係而喪失所有權時，亦無從藉由車籍資料之變
    更，而另為報廢車輛新車主之登記，是以車籍資料所登記之
    車主，並非當然即為民法上之真正所有權人，應依照民法上
    動產所有權歸屬之相關規定加以判斷，不得以該汽車牌照之
    登記，作為認定車輛誰屬之唯一依據。
四、經查：本案受處分人所有牌照號碼PST-198號重型機車，業
    經受處分人於94年5月25日向高雄區監理所臺東監理站辦理
    報廢登記並繳回該機車牌照1枚，有機車車輛異動登記書1紙
    附卷可稽。又案外人乙○○於96年1月1日中午12時31分許，
    駕駛上開已辦理牌照報廢登記之機車行駛於道路，在臺9線
    250公里處 (光復段)為警當場舉發等情，為受處分人所不爭
    執，並有花蓮縣警察局花警交字第P00000000號舉發違反道
    路交通管理事件通知單在卷足憑，本件違規事實固可確定。
    惟上開機車已經受處分人於94年5月間轉賣他人之情，業經
    證人即受處分人之夫鄭金良於本院證稱：約1、2年前，詳細
    時間不記得，我家裡是經營機車行，我太太本來有一臺PST-
    198號機車就停在前面，後來有賣給他人，那個人從我家門
    口經過，就問該機車是否要賣。因為那個人沒有帶身分證、
    印章，他付了錢後說要騎車回去拿身分證、印章，但是後來
    就沒有再來了，差不多1個月，那個人來說他發生車禍，說
    他不要騎了，就拿牌照來說要辦報廢，我太太就去辦。後來
    卻有罰單來。我們車行開很久了，因為他說先將機車騎回去
    ，再來辦過戶，我們是老實人就相信他等語 (見本院96年5
    月1日訊問筆錄)；騎乘上開機車而為警查獲舉發之證人乙○
    ○於本院證稱：該機車我是在花蓮縣光復鄉永發機車行買的
    ，我買車時就已經是報廢的車，我沒有錢買新車，當時老闆
    有告訴我那輛機車已經報廢過，車子已經很久，還可以騎。
    警察將我的車拿走時，就對我說我是騎沒有牌的車，不可以
    再騎等語 (見本院96年6月25日訊問筆錄)。是本件已經辦理
    牌照報廢登記之PST-198號機車既係證人乙○○購自花蓮縣
    光復鄉之機車行，受處分人辯稱稱該車已出售他人，即非不
    可採信。基此，於案載違規時間，依民法之相關法律關係判
    斷，該機車真正之所有權人已非受處分人，受處分人既已非
    該輛機車之所有人，其無原處分機關所指之前揭違規行為，
    應可認定。
五、綜上所述，車籍登記資料既不得作為認定車輛誰屬之唯一依
    據，而本件舉發交通違規時，受處分人已非上開機車之所有
    人，原處分機關未予詳查，逕依車籍之登記，認定受處分人
    為所有人，援引首揭道路交通管理處罰條例規定以受處分人
    為裁處對象，依法即有可議。受處分人之聲明異議為有理由
    ，自應將原處分予以撤銷，另為受處分人不罰之諭知，以資
    適法。
六、依道路交通案件處理辦法第20條前段，裁定如主文。
中　　華　　民　　國　　96　　年　　6 　　月　　28　　日
                  交通法庭    法　官  簡芳潔
以上正本證明與原本無異。
如不服本裁定，應於送達後5日內，向本院提出抗告狀。
                              書記官  尹玉琪
中　　華　　民　　國　　96　　年　　7 　　月　　2 　　日
